【裁判字號】    99,上訴,2080
【裁判日期】    991222
【裁判案由】    違反毒品危害防制條例
【裁判全文】
臺灣高等法院臺中分院刑事判決        99年度上訴字第2080號
上  訴  人
即  被  告  張武龍
選任辯護人  蔡宜宏律師
上列上訴人即被告因違反毒品危害防制條例案件，不服臺灣南投
地方法院98年度訴字第419號，中華民國99年9月21日第一審判決
（起訴案號：臺灣南投地方法院檢察署98年度偵字第4579、4690
號），提起上訴，本院判決如下：
    主      文
原判決關於附表一編號4.、5.及附表二編號2.所示罪刑暨所定之
應執行刑部分均撤銷。
張武龍所犯如附表一編號4.、5.及附表二編號2.所示之罪，各處
如附表一編號4.、5.及附表二編號2.「所犯罪名及處刑」欄所示
之刑。
其他上訴駁回。
張武龍第二項撤銷改判所處之刑與上訴駁回部分所處之刑，應執
行有期徒刑拾陸年陸月；扣案如附表三編號1.至4.所示之物均沒
收；未扣案之販賣毒品所得共計新臺幣貳萬參仟元沒收，如全部
或一部不能沒收時，以其財產抵償之。
    事實及理由
一、犯罪事實：
    張武龍於民國94年間因違反毒品危害防制條例之施用第一、
    二級毒品案件，經臺灣臺中地方法院分別判處有期徒刑1年
    、8月，並定應執行有期徒刑1年5月確定；復於95年間因施
    用第一、二級毒品案件，經同院分別判處有期徒刑1年、9月
    ，並定應執行有期徒刑1年8月確定。嗣因中華民國九十六年
    罪犯減刑條例施行，上述科刑乃經同院裁定各予減刑後，分
    別定應執行有期徒刑8月又15日、10月確定。其於95年7月27
    日入監接續執行，至97年3月21日因縮短刑期假釋出監付保
    護管束，迄同年4月29日期滿未經撤銷假釋，以已執行論。
    詎其仍不知悔改，明知海洛因及甲基安非他命（起訴書均誤
    載為安非他命，惟業據原審蒞庭之檢察官均予以更正）分屬
    毒品危害防制條例第2條第2項第1款、第2款所規定之第一級
    、第二級毒品，不得非法販賣、持有，竟基於意圖營利販賣
    第一級毒品海洛因、第二級毒品甲基安非他命之犯意，以其
    所有之UTEC廠牌白色行動電話一支（如附表三編號1.所示）
    ，分別裝載不知情之陳文華向「和信電訊股份有限公司」（
    已於99年1月1日與「遠傳電信股份有限公司」〈下簡稱為「
    遠傳電信公司」〉合併，下簡稱為「原和信電訊公司」）申
    請所有之門號0000000000號SIM卡（如附表四編號1.所示）
    、其不知情女友陳榆臻向「台灣大哥大股份有限公司」（下
    簡稱為「台灣大哥大公司」）申請所有，嗣贈與張武龍之門
    號0000000000號行動電話SIM卡（如附表三編號2.所示）、
    陳榆臻向「遠傳電信公司」申請所有後贈與張武龍之門號00
    00000000號SIM卡（如附表三編號3.所示）做為聯絡工具，
    分別販賣海洛因予曾建源、林志杰、林梓萍、蕭建智、廖添
    受等人（聯絡電話、聯絡時間、交易時間、交易地點、次數
    、數量與價格即所得並總所得均詳如附表一所示）；另分別
    販賣甲基安非他命予林梓萍、陳秀鳳等人（聯絡電話、聯絡
    時間、交易時間、交易地點、次數、數量與價格即所得並總
    所得均詳如附表二所示）。嗣經警於98年10月28日18時30分
    許，持法院核發之搜索票至張武龍當時位於南投縣南投市○
    ○路411之1號租屋處搜索，當場發現並扣得上述行動電話一
    支及如附表三編號2.3.所示之SIM卡二張，暨扣得被告所有
    預備分裝販賣海洛因、甲基安非他命使用之空夾鏈袋十九個
    （如附表三編號4.所示）；嗣張武龍另供出其所販賣毒品之
    來源為陳信裕，因而查獲陳信裕自98年9月11日起至同年11
    月2日止販賣第一級毒品海洛因及第二級毒品甲基安非他命
    之犯行。
二、證據能力之說明：
    本案以下所引用之證據，就證據能力部分檢察官、上訴人即
    被告張武龍（下稱被告）及其辯護人迄本院言詞辯論終結前
    均無異議，自均得做為認定犯罪事實之證據，合先敘明。
三、認定犯罪事實所憑之證據及理由：
  (一)被告於原審及本院準備程序與審理中，就其確有如犯罪事實
    暨附表一、附表二所示之販賣毒品海洛因、甲基安非他命行
    為均已坦承不諱，核與下述其餘所示證據相符而可採信。
  (二)販賣第一級毒品海洛因部分：
  (1)如附表一編號1.所示販賣海洛因予證人曾建源二次之事實，
    並據證人曾建源於警詢、偵查中證述明確（參見警卷第40頁
    至第43頁；他字卷第92頁至第93頁），且有南投縣政府警察
    局竹山分局指認犯罪嫌疑人紀錄表、指認被告照片各一紙、
    曾建源持用門號0000000000號行動電話與被告持用門號0000
    000000號行動電話通聯紀錄一份附卷可憑（見警卷第44頁至
    第55頁）。
  (2)如附表一編號2.所示販賣海洛因予證人林志杰一次之事實，
    另經證人林志杰於警詢、偵查中證述綦詳（參見警卷第25頁
    至第28頁；他字卷第157頁至第158頁），且有南投縣政府警
    察局竹山分局指認犯罪嫌疑人紀錄表、指認被告照片、林志
    杰持用門號0000000000號行動電話與被告持用門號00000000
    00號行動電話通聯紀錄各一紙及林志杰手機畫面顯示門號00
    00000000號電話照片二幀、林志杰為警查獲持有之海洛因與
    摻雜海洛因煙蒂照片四幀在卷足稽（見警卷第29頁至第31頁
    、第36頁至第38頁；他字卷第18頁至第20頁）。
  (3)如附表一編號3.所示販賣海洛因予證人林梓萍一次之事實，
    並據證人林梓萍於警詢、偵查中證述歷歷（參見警卷第57頁
    至第58頁；他字卷第225頁至第226頁），且有南投縣政府警
    察局竹山分局指認犯罪嫌疑人紀錄表、指認被告照片各一紙
    、通訊監察譯文一份附卷可稽（見警卷第60頁至第62頁、第
    67頁至第68頁）。
  (4)如附表一編號4.所示販賣海洛因予證人蕭建智一次之事實，
    另據證人蕭建智於警詢、偵查中證述明晰（參見警卷第91頁
    至第93頁；他字卷第177頁至第178頁），且有南投縣政府警
    察局竹山分局指認犯罪嫌疑人紀錄表、指認被告照片各一紙
    及通訊監察譯文一份在卷可考（見警卷第95頁至第99頁）。
  (5)如附表一編號5.所示販賣海洛因予合資購買之證人林梓萍、
    廖添受一次之事實，並據證人廖添受於警詢、偵查中證述無
    訛（參見警卷第77頁至第80頁；他字卷第243頁至第245頁）
    ，另經證人林梓萍於偵查中證述屬實（參見他字卷第226頁
    至第227頁），且有南投縣政府警察局竹山分局指認犯罪嫌
    疑人紀錄表、指認被告照片、通訊監察譯文各一紙在卷足憑
    （見警卷第82頁至第84頁）。
  (三)販賣第二級毒品甲基安非他命部分：
  (1)如附表二編號1.所示販賣甲基安非他命予證人林梓萍一次之
    事實，另經證人林梓萍於警詢、偵查中證述歷歷（參見警卷
    第57頁至第58頁；他字卷第225頁至第226頁），且有南投縣
    政府警察局竹山分局指認犯罪嫌疑人紀錄表、指認被告照片
    各一紙、通訊監察譯文一份附卷可稽（見警卷第60頁至第62
    頁、第67頁至第68頁）。
  (2)如附表二編號2.所示販賣甲基安非他命予證人陳秀鳳四次之
    事實，並據證人陳秀鳳於警詢、偵查中證述明確（參見警卷
    第108頁至第112頁；他字卷第203頁至第204頁），且有南投
    縣政府警察局竹山分局指認犯罪嫌疑人紀錄表、指認被告照
    片各一紙及通訊監察譯文一份附卷可考（見警卷第113頁至
    第118頁）。
  (四)此外，並扣得上述如附表三編號1.所示之行動電話一支、如
    附表三編號2.3.所示之SIM卡二張，及如附表三編號4.所示
    被告所有供其預備分裝第一級、第二級毒品以販賣使用之空
    夾鍊袋十九個可資佐證。
  (五)又被告固坦承如附表一所示各次販賣海洛因及如附表二所示
    各次販賣甲基安非他命之行為，然並未詳述各次如何得利之
    情形，因之就實際價差利得部分，仍屬難以查知。惟邇來政
    府查緝毒品之施用或販賣執法甚嚴，使各類毒品均益趨量微
    價高，販賣者率有暴利可圖；又販賣毒品者，非可公然為之
    ，亦無公定之價格，不論任何包裝，均可任意分裝增減分量
    ，而每次買賣之價量，亦可能隨時依雙方間之關係深淺、資
    力、需求量及對行情之認知、來源是否充裕、查緝是否嚴緊
    ，購買者被查獲時供述購買對象之可能性風險之評估等，因
    而異其標準，並機動調整，非可一概而論，販賣之利得除經
    坦承犯行及價量俱臻明確外，委難察得實情，販賣之人從價
    差或量差中牟利方式雖異，其意圖營利之非法販賣行為則一
    ，而販賣毒品既涉重罪，若無利可圖，當無輕易而為之理。
    被告與證人曾建源、林志杰、林梓萍、蕭建智、廖添受、陳
    秀鳳間並無特殊情誼關係，竟甘冒重典與其等交易毒品，並
    均收受有對價，實已堪認被告各確有營利之意圖無訛，則被
    告如附表一所示之販賣海洛因與如附表二所示之販賣甲基安
    非他命行為，事證明確，均可以認定，應予以論罪科刑。
四、對於被告辯解本院的判斷：
    被告及其辯護人為被告辯稱，被告有供出上手之情形，請求
    依毒品危害防制條例第17條第1項規定減輕其刑；另被告於
    偵查及審理中均自白犯行，請依同條第2項規定減輕刑度等
    語。惟查：
  (一)毒品危害防制條例第17條第1項規定所稱「供出毒品來源，
    因而查獲其他正犯或共犯者」，係指犯罪行為人供出毒品來
    源之對向性正犯，或與其具有共同正犯、共犯（教唆犯、幫
    助犯）關係之毒品由來之人的相關資料，諸如其前手或共同
    正犯、共犯之姓名、年籍、住居所或其他足資辨別之特徵等
    項，使調查或偵查犯罪之公務員得據以對之發動調查或偵查
    程序，並因此而確實查獲其人、其犯行者，始足該當。本件
    被告於偵查中即稱其毒品上手為「陳信裕」（參見偵查卷第
    10頁），雖於原審審理中又改稱其前手為綽號「阿弟」之尹
    建幃等語，且經原審向雲林縣政府警察局斗六分局先後函查
    之結果，該分局先以99年3月25日雲警六偵字第0990004682
    號函表示略以：本局係於98年12月3日查獲尹建幃涉嫌毒品
    危害防制條例等語，有該函暨所附刑事案件報告書、涉嫌人
    照片均影本各一紙可稽；後再以99年4月12日雲警六偵字第
    0990005473號函附職務報告表示略以：犯罪嫌疑人尹建幃其
    綽號是否為「阿弟」，為本所查獲時未詢問，另查獲該案係
    民眾告知，深夜有輛車在那裡，很可疑請去查查，並非被告
    供出等語明確，亦有上述函件暨職務報告可考，並有尹建幃
    之臺灣高等法院全國前案簡列表可稽，綜此雖無從認定尹建
    幃為其毒品上手，然被告於偵查中所稱其毒品上手之陳信裕
    ，於98年11月2日因持有海洛因及甲基安非他命為警查獲後
    ，彰化縣警察局田中分局即係本於被告上開之所供，而陸續
    查獲陳信裕自98年9月11日起至同年11月2日止販賣第一級毒
    品海洛因、第二級毒品甲基安非他命予被告、尹建幃之犯行
    ，此有臺灣彰化地方法院檢察署98年度偵字第9588號、99年
    度偵字第3560、4861號起訴書一份及彰化縣警察局田中分局
    以99年11月21日田警分偵字第0990021427號函附之田中分局
    職務報告在卷可憑（見本院卷第69頁至第70頁、第76頁至第
    78頁），自應認為被告有供出毒品來源，因而查獲其他正犯
    陳信裕之情形，惟因陳信裕被查獲販賣第一級毒品海洛因、
    第二級毒品甲基安非他命之犯行係自98年9月11日起至同年
    11月2日止，故被告所為犯行僅附表一編號4.、5.及附表二
    編號2.所示部分能適用毒品危害防制條例第17條第1項之規
    定減輕其刑，其餘部分因不能證明陳信裕亦為其毒品來源之
    上手而未能查獲，即不能適用同條項之規定減輕其刑。
  (二)修正後之毒品危害防制條例第17條第2項明定：「犯第四條
    至第八條之罪於偵查及審判中均自白者，減輕其刑。」所謂
    於偵查中自白，係指被告對於自己所為已經構成犯罪要件之
    事實，在偵查中向有偵查犯罪職權之公務員坦白陳述而言。
    被告於98年10月29日偵訊時雖供承：「（你是否在98年5月2
    日、98年5月9日在南投醫院賣各新台幣〈下同〉1000元的海
    洛因給曾建源？）他跟我說要毒品海洛因，我才跟朋友聯絡
    調給他」、「（今年5月12日，你在竹山的藤湖森之戀KTV賣
    了3000元的海洛因給林志杰？）是我載阿弟仔去該處，賣了
    2800元的海洛因給林志杰。（是你還是阿弟仔要賣毒品給林
    志杰？）是阿弟仔賣的。（你認識蕭建智？）…他曾向我調
    2000元的毒品，還有500元說要給我當油錢，等我到約定地
    點等很久，沒有等到蕭建智，我就回去把毒品還給陳信裕」
    、「（你是否在98年9月11日、98年10月5日、98年10月15日
    、98年10月23日在水里鄉賣安非他命給陳秀鳳？）我沒有賣
    安非他命給陳秀鳳，陳秀鳳是叫我幫她調毒品」、「（你是
    否在98年8月23日有拿1000元的安非他命及2000元的海洛因
    給林梓萍？）是。…（你是否在98年9月27日賣海洛因1500
    元給林梓萍及廖添受？）我沒有拿毒品給廖添受，我是拿毒
    品給林梓萍，……我沒有在賣毒品，我身上也沒有毒品，只
    是朋友拜託，我才幫他們調毒品而已」等語（見偵查卷第10
    頁至第11頁），觀之被告前於偵查中就檢察官訊問其是否承
    認販賣毒品之問題，均係明確陳稱其並未販賣毒品，而僅係
    「調毒品」，並推稱賣毒者係陳信裕或阿弟仔等語，亦即被
    告於偵查中僅承認其「轉讓」毒品，而非承認販賣毒品甚明
    ，是其此部分之辯解並不足採，依此自亦無現行毒品危害防
    制條例第17條第2項規定減輕其刑之適用。
五、撤銷改判的理由：
  (一)撤銷原判決的理由：
    被告供出其毒品來源，因而查獲其他販毒之正犯陳信裕，惟
    因陳信裕被查獲販賣第一級毒品海洛因、第二級毒品甲基安
    非他命之犯行係自98年9月11日起至同年11月2日止，故被告
    所為犯行僅附表一編號4.、5.及附表二編號2.所示部分能適
    用毒品危害防制條例第17條第1項之規定減輕其刑，原審未
    予詳查，就此部分漏未適用減輕其刑，尚有未恰，自應由本
    院將附表一編號4.、5.及附表二編號2.所示罪刑暨所定之執
    行刑均撤銷改判。
  (二)自為判決的論罪科刑理由：
  (1)新舊法比較部分：
    被告為如附表一編號1.、編號2.所示行為後，毒品危害
    防制條例於98年5月5日經立法院三讀通過修正部分條文，於
    同年5月20日公布，並於同年5月22日生效。而修正前毒品危
    害防制條例第4條第1項、第2項原規定「製造、運輸、販賣
    第一級毒品者，處死刑或無期徒刑；處無期徒刑者，得併科
    新臺幣一千萬元以下罰金。製造、運輸、販賣第二級毒品者
    ，處無期徒刑或七年以上有期徒刑，得併科新臺幣七百萬元
    以下罰金」，修正後則為「製造、運輸、販賣第一級毒品者
    ，處死刑或無期徒刑；處無期徒刑者，得併科新臺幣二千萬
    元以下罰金。製造、運輸、販賣第二級毒品者，處無期徒刑
    或七年以上有期徒刑，得併科新臺幣一千萬元以下罰金」，
    經比較後，修正後毒品危害防制條例之罰金部分提高，並未
    更有利於行為人，且該部分又無毒品危害防制條例第17條所
    定減輕其刑之情形，依刑法第2條第1項前段規定，本件就被
    告如附表一編號1.、編號2.所示行為，均應適用被告行
    為時即修正前之毒品危害防制條例之規定，至於本案其他部
    分，因被告行為均在98年5月22日之後，即均應適用修正後
    毒品危害防制條例之規定。
  (2)按海洛因、甲基安非他命分別係屬毒品危害防制條例第2條
    第2項第1款、第2款所指之第一級、第二級毒品，不得非法
    販賣、持有。核被告分別販賣毒品海洛因予證人曾建源二次
    、林志杰一次、林梓萍一次、蕭建智一次、林梓萍與廖添受
    一次，所為各係犯毒品危害防制條例第4條第1項之販賣第一
    級毒品罪；被告分別販賣毒品甲基安非他命予證人林梓萍一
    次、陳秀鳳四次，所為則各係犯毒品危害防制條例第4條第2
    項之販賣第二級毒品罪。被告為販賣海洛因、甲基安非他命
    而持有海洛因、甲基安非他命，其持有海洛因、甲基安非他
    命顯屬販賣海洛因、甲基安非他命之當然手段，均不另論罪
    。又被告就如附表一編號3.及如附表二編號1.所示部分，係
    於98年8月23日10時50分許後不久，同時販賣價值2000元之
    海洛因與價值1000元之甲基安非他命予林梓萍，此部分顯係
    以一行為觸犯數罪名之想像競合犯，應依刑法第55條之規定
    ，從重論以販賣第一級毒品之一罪。
  (3)被告所為如附表一所示各次販賣海洛因及如附表二編號2.
    至所示四次販賣甲基安非他命犯行，係基於各別犯意所為
    ，犯罪時間互異，各次行為分別獨立，應予分論併罰之。
  (4)被告曾受如犯罪事實欄所示之有期徒刑執行完畢，有臺灣高
    等法院被告前案紀錄表、臺灣南投地方法院檢察署刑案資料
    查註紀錄表各一份附卷可憑，其於有期徒刑執行完畢後五年
    內，再因故意分別犯本案上述各次有期徒刑以上之罪，均屬
    累犯，除法定本刑為死刑與無期徒刑部分依法不得加重外，
    各應依刑法第47條第1項之規定，加重其刑。
  (5)被告所為就附表一編號4.、5.及附表二編號2.所示之犯行，
    已供出其毒品來源，並因而查獲其上手陳信裕自98年9月11
    日起至同年11月2日止販賣第一級毒品海洛因及第二級毒品
    甲基安非他命之犯行，是被告就此部分之犯行，各應依毒品
    危害防制條例第17條第1項之規定減輕其刑；再販賣第一級
    毒品罪之法定刑為死刑或無期徒刑，販賣第二級毒品罪之法
    定刑則為無期徒刑或七年以上有期徒刑，然同為販賣第一級
    、第二級毒品之人，其原因動機不一，犯罪情節未必盡同，
    或有大盤毒梟者，亦有中、小盤之分，甚或僅止於吸毒者友
    儕間為求互通有無之少量販賣者亦有之，其販賣行為所造成
    危害社會之程度自屬有異，於此情形，倘依其情狀處以較輕
    之徒刑，即足以懲儆，並可達防衛社會之目的者，自非不可
    依客觀之犯行與主觀之惡性二者加以考量其情狀，是否有可
    憫恕之處，適用刑法第59條之規定酌量減輕其刑，期使個案
    裁判之量刑，能斟酌至當，符合比例原則。本件被告販賣海
    洛因及甲基安非他命予他人施用，固戕害他人身心，為法所
    不容，惟本院念其本案分次販賣之數量尚非甚夥，與大盤販
    賣整批大量毒品者有別，且所得就海洛因部分共計11000元
    、就甲基安非他命部分共計12000元，亦非甚鉅，衡情即便
    就各次販賣犯行處以法定最低度刑，依社會一般觀念仍有情
    輕法重之虞，堪認被告犯罪情狀尚堪憫恕，因之對被告上揭
    販賣第一級毒品共計六罪、販賣第二級毒品罪共計四罪之犯
    行，爰各依刑法第59條之規定減輕其刑，並均依法先加後減
    之，其中就附表一編號4.、5.及附表二編號2.所示部分則均
    先加重後遞減輕之。
  (6)原審以被告所為如附表一編號1.、2.、3.及附表二編號1.所
    示部分犯罪事證明確，依據98年5月22日修正前後之毒品危
    害防制條例第4條第1項規定予以論罪，分別量處如附表一編
    號1.、2.、3.「所犯罪名及處刑」欄所示罪刑，併就此部分
    販毒所用之物及所得之財物依法宣告沒收（詳後述），核其
    認事用法並無違誤，量刑亦稱妥適，被告就該部分上訴並無
    理由，應予駁回。又原審以被告所犯如附表一編號4.、5.及
    附表二編號2.所示部分，因認其犯罪事證明確，予以論罪科
    刑，固非無見，惟原審判決就此部分有如上所述之瑕疵，既
    經被告上訴，即屬無可維持，應由本院就此部分及已失所附
    麗之定執行刑部分均予撤銷改判。爰審酌被告有多次施用毒
    品前科之素行，且毒品對我國社會之安寧秩序及國人之身心
    健康可能產生之危害至鉅，政府三令五申禁絕毒品交易，其
    竟仍意圖營利販賣毒品，助長毒品之流通與氾濫，惟被告販
    賣毒品之數量尚非龐大及被告於審理時坦承犯行並供出部分
    毒品來源因而查獲其他販毒正犯等一切情狀，分別量處如主
    文第二項所示之刑，並與上訴駁回部分定應執行刑示懲。
  (7)扣案如附表三編號1.所示之行動電話一支為被告所有，業據
    其供承明確；扣案如附表三編號2.、編號3.所示之SIM卡原
    為不知情之案外人即被告女友陳榆臻分別向「台灣大哥大公
    司」、「遠傳電信公司」申請所有，此有各該公司基本資料
    查詢各一紙在卷可考（見原審卷第28頁、第30頁），惟嗣均
    已贈與被告，則據被告陳述明確，已屬被告所有；被告以上
    述行動電話搭配如附表四編號1.所示之SIM卡（該SIM卡不能
    宣告沒收，詳下述之）做為聯絡工具販賣海洛因予證人曾建
    源、林志杰；以同行動電話搭配如附表三編號2.所示之SIM
    卡做為聯絡工具販賣海洛因、甲基安非他命予證人林梓萍，
    販賣海洛因予證人蕭建智、林梓萍與廖添受；以同行動電話
    搭配如附表三編號3.所示之SIM卡做為聯絡工具販賣甲基安
    非他命予證人陳秀鳳，則就上述行動電話與如附表三編號2.
    3.所示之二張SIM卡即俱應依毒品危害防制條例第19條第1項
    規定沒收之。又扣案如附表三編號4.所示之空夾鍊袋十九個
    係被告所有供其預備分裝第一級、第二級毒品所用，亦據被
    告自承明確，即屬被告預備用以犯販賣第一級、第二級毒品
    罪所用之物，均應依刑法第38條第1項第2款規定予以沒收之
    。另按毒品危害防制條例第19條第1項規定，犯販賣毒品罪
    者，其犯罪所得之財物均沒收之，係採義務沒收主義；故販
    賣毒品所得之對價，不問其中成本若干，利潤多少，均應全
    部諭知沒收；又由此項規定觀之，必限於所得者為金錢以外
    之其他財物而無法沒收時，始應追徵其價額。如所得財物為
    金錢而無法沒收時，則應以其財產抵償之，不發生追徵價額
    之問題（最高法院93年度台上字第2825號、93年度台上字第
    4585號判決意旨參照）；因之被告如附表一、二所示之各次
    得款即各應依上述條例規定予以宣告沒收之，如全部或一部
    不能沒收時，並應各以被告之財產抵償之。至毒品危害防制
    條例第19條第1項所規定之沒收，固為刑法之特別規定，採
    義務沒收主義，但上開法條既無「不問屬於犯人與否，沒收
    之」之規定，仍應以該物品屬於犯人所有者為限，始應予以
    沒收，庶符沒收制度之基本原則（最高法院90年度台上字第
    626號判決參照）；查被告固利用如附表四編號1.所示之SIM
    卡結合上述行動電話販賣海洛因予證人曾建源、林志杰，然
    該SIM卡屬案外人陳文華向「原和信電訊公司」申請所有，
    此有該公司資料查詢一紙在卷可考（見原審卷第27頁），並
    非被告所有，依上開所述，即不能宣告沒收；至於如附表四
    編號2.3.所示等物，均係被告另犯施用毒品罪所用之物，此
    據被告供承甚明，經核均與本案無關，即均不予宣告沒收。
六、適用的法律：
  (一)刑事訴訟法第369條第1項前段、第368條、第364條、第299
    條第1項前段。
  (二)98年5月22日修正公布施行前之毒品危害防制條例第4條第1
    項，毒品危害防制條例第4條第1項、第2項、第17條第1項、
    第19條第1項，刑法第2條第1項前段、第11條、第55條、第
    59條、第47條第1項、第51條第5款、第38條第1項第2款。
本案經檢察官陳佳琳到庭執行職務。
中    華    民    國    99    年    12    月    22    日
            刑事第二庭    審判長法  官  邱  顯  祥
                                法  官  姚  勳  昌
                                法  官  張  國  忠
以上正本證明與原本無異。
如不服本判決應於收受送達後10日內向本院提出上訴書狀，其未
敘述上訴之理由者，並得於提起上訴後10日內向本院補提理由書
（均須按他造當事人之人數附繕本）「切勿逕送上級法院」。

                                書記官  卓  佳  儀
中    華    民    國    99    年    12    月    22    日
附表一（販賣第一級毒品海洛因部分）：
┌──┬────┬─┬────┬────┬────┬────┬─────┬─────┬───────────────┐
│編號│買    家│次│買家使用│賣家使用│聯絡時間│交易時間│ 交易地點 │交易數量、│   所 犯 罪 名 及 處 刑       │
│    │        │數│電話門號│電話門號│        │        │          │價值      │                              │
├──┼────┼─┼────┼────┼────┼────┼─────┼─────┼───────────────┤
│1.  │曾建源  ││0958-   │0925-   │98年5月2│98年5月2│位於南投縣│價值新臺幣│張武龍販賣第一級毒品，累犯，處│
│    │        │  │258819  │371191  │日8時48 │日9時許 │南投市復興│（下同）  │有期徒刑拾伍年捌月。販賣第一級│
│    │        │  │        │        │分許    │        │路之「署立│1000元之海│毒品海洛因所得新臺幣壹仟元沒收│
│    │        │  │        │        │        │        │南投醫院」│洛因      │，如全部或一部不能沒收時，以其│
│    │        │  │        │        │        │        │附近      │          │財產抵償之。扣案如附表三編號1.│
│    │        │  │        │        │        │        │          │          │4.所示之物均沒收。            │
│    │        ├─┼────┼────┼────┼────┼─────┼─────┼───────────────┤
│    │        ││同   上 │同   上 │98年5月9│左列時間│ 同   上  │價值1000元│張武龍販賣第一級毒品，累犯，處│
│    │        │  │        │        │日10時13│後不久  │          │之海洛因  │有期徒刑拾伍年捌月。販賣第一級│
│    │        │  │        │        │分許    │        │          │          │毒品海洛因所得新臺幣壹仟元沒收│
│    │        │  │        │        │        │        │          │          │，如全部或一部不能沒收時，以其│
│    │        │  │        │        │        │        │          │          │財產抵償之。扣案如附表三編號1.│
│    │        │  │        │        │        │        │          │          │4.所示之物均沒收。            │
├──┴────┴─┴────┴────┴────┴────┴─────┴─────┴───────────────┤
├──┬────┬─┬────┬────┬────┬────┬─────┬─────┬───────────────┤
│2.  │林志杰  ││0952-   │0925-   │98年5月 │98年5月 │位於南投縣│價值3000元│張武龍販賣第一級毒品，累犯，處│
│    │        │  │743879  │371191  │12日11時│12日12時│竹山鎮集山│之海洛因  │有期徒刑拾陸年。販賣第一級毒品│
│    │        │  │        │        │55分許  │9分許後 │路藤湖段之│          │海洛因所得新臺幣仟元沒收，如│
│    │        │  │        │        │        │不久    │「森之戀Ｋ│          │全部或一部不能沒收時，以其財產│
│    │        │  │        │        │        │        │ＴＶ」前  │          │抵償之。扣案如附表三編號1.4.所│
│    │        │  │        │        │        │        │          │          │示之物均沒收。                │
├──┴────┴─┴────┴────┴────┴────┴─────┴─────┴───────────────┤
├──┬────┬─┬────┬────┬────┬────┬─────┬─────┬───────────────┤
│3.  │林梓萍  ││0983-   │0987-   │98年8月 │98年8月 │位於國道三│價值2000元│張武龍販賣第一級毒品，累犯，處│
│    │        │  │091790  │741400  │23日10時│23日10時│號名間交流│之海洛因  │有期徒刑拾伍年拾月。販賣第一級│
│    │        │  │        │        │1分許   │50分許後│道下之「7-│          │毒品海洛因所得新臺幣貳仟元及販│
│    │        │  │        │        │        │不久    │11便利商店│          │賣第二級毒品甲基安非他命所得新│
│    │        │  │        │        │        │        │」前 (起訴│          │臺幣壹仟元均沒收，如全部或一部│
│    │        │  │        │        │        │        │誤載為位於│          │不能沒收時，以其財產抵償之。扣│
│    │        │  │        │        │        │        │南投縣集集│          │案如附表三編號1.2.3.4.所示之物│
│    │        │  │        │        │        │        │鎮夜市旁之│          │均沒收。                      │
│    │        │  │        │        │        │        │「7-11便利│          │                              │
│    │        │  │        │        │        │        │商店」前) │          │                              │
├──┴────┴─┴────┴────┴────┴────┴─────┴─────┴───────────────┤
├──┬────┬─┬────┬────┬────┬────┬─────┬─────┬───────────────┤
│4.  │蕭建智  ││0975-   │0987-   │98年9月 │98年9月 │位於臺中縣│價值2500元│張武龍販賣第一級毒品，累犯，處│
│    │        │  │216567  │741400  │14日10時│14日12時│霧峰鄉大豐│之海洛因  │有期徒刑捌年。販賣第一級毒品海│
│    │        │  │        │        │33分許  │許      │路草湖國小│          │洛因所得新臺幣貳仟伍佰元沒收，│
│    │        │  │        │        │        │        │對面之「7-│          │如全部或一部不能沒收時，以其財│
│    │        │  │        │        │        │        │11便利商店│          │產抵償之。扣案如附表三編號1.2.│
│    │        │  │        │        │        │        │」前      │          │4.所示之物均沒收。            │
├──┴────┴─┴────┴────┴────┴────┴─────┴─────┴───────────────┤
├──┬────┬─┬────┬────┬────┬────┬─────┬─────┬───────────────┤
│5.  │林梓萍  ││0931-   │0987-   │98年9月 │98年9月 │南投縣集集│價值1500元│張武龍販賣第一級毒品，累犯，處│
│    │廖添受  │  │243069  │741400  │27日16時│27日16時│鎮○○○道│之海洛因  │有期徒刑柒年拾月。販賣第一級毒│                                                │
│    │（合資）│  │        │        │46分許  │54分後不│涵洞口附近│          │品海洛因所得新臺幣壹仟伍佰元沒│                                                │
│    │        │  │        │        │        │久      │          │          │收，如全部或一部不能沒收時，以│                                                │
│    │        │  │        │        │        │        │          │          │其財產抵償之。扣案如附表三編號│                                                │
│    │        │  │        │        │        │        │          │          │1.2.4.所示之物均沒收。        │                                                │
├──┴────┴─┴────┴────┴────┴────┴─────┼─────┼───────────────┤                                                                                        │          │                              │
│                                                                      │共販賣價值│                              │
│                                                                      │11000元之 │                              │
│                                                                      │海洛因    │                              │
└───────────────────────────────────┴─────┴───────────────┘
附表二（販賣第二級毒品甲基安非他命部分）：
┌──┬────┬─┬────┬────┬────┬────┬─────┬─────┬───────────────┐
│編號│買    家│次│買家使用│賣家使用│聯絡時間│約定交易│約定交易地│交易數量、│   所 犯 罪 名 及 處 刑       │
│    │        │數│電話門號│電話門號│        │時間    │點        │價值      │                              │
├──┼────┼─┼────┼────┼────┼────┼─────┼─────┼───────────────┤
│ 1. │林梓萍  ││0983-   │0987-   │98年8月 │98年8月 │國道三號名│價值1000元│與附表一編號3.所示為想像競合犯│
│    │        │  │091790  │741400  │23日10時│23日10時│間交流道下│之甲基安非│                              │
│    │        │  │        │        │15分許  │50分許  │之7-11便利│他命      │                              │
│    │        │  │        │        │        │        │商店前 (起│          │                              │
│    │        │  │        │        │        │        │訴書誤載為│          │                              │
│    │        │  │        │        │        │        │南投縣集集│          │                              │
│    │        │  │        │        │        │        │鎮夜市旁  │          │                              │
│    │        │  │        │        │        │        │7-11便利商│          │                              │
│    │        │  │        │        │        │        │店前）    │          │                              │
├──┴────┴─┴────┴────┴────┴────┴─────┴─────┴───────────────┤
├──┬────┬─┬────┬────┬────┬────┬─────┬─────┬───────────────┤
│ 2. │陳秀鳳  ││0910-   │0981-   │98年9月 │98年9月 │南投縣水里│價值1000元│張武龍販賣第二級毒品，累犯，處│
│    │        │  │147942  │837400  │10日15時│11日17時│鄉衛生所旁│之甲基安非│有期徒刑貳年。販賣第二級毒品甲│
│    │        │  │        │        │5分許 ( │43分後不│          │他命      │基安非他命所得新臺幣壹仟元沒收│
│    │        │  │        │        │起訴書誤│久      │          │          │，如全部或一部不能沒收時，以其│
│    │        │  │        │        │載為98年│        │          │          │財產抵償之。扣案如附表三編號1.│
│    │        │  │        │        │9月11日)│        │          │          │3.4.所示之物均沒收。          │
│    │        ├─┼────┼────┼────┼────┼─────┼─────┼───────────────┤
│    │        ││同  上  │ 同  上 │98年10月│98年10月│南投縣水里│價值4000元│張武龍販賣第二級毒品，累犯，處│
│    │        │  │        │        │5日16時 │5日18時 │鄉公所旁  │之甲基安非│有期徒刑貳年貳月。販賣第二級毒│
│    │        │  │        │        │57分    │許      │          │他命      │品甲基安非他命所得新臺幣肆仟元│
│    │        │  │        │        │        │        │          │          │沒收，如全部或一部不能沒收時，│
│    │        │  │        │        │        │        │          │          │以其財產抵償之。扣案如附表三編│
│    │        │  │        │        │        │        │          │          │號1.3.4.所示之物均沒收。      │
│    │        ├─┼────┼────┼────┼────┼─────┼─────┼───────────────┤
│    │        ││同  上  │ 同  上 │98年10月│98年10月│南投縣竹山│價值2000元│張武龍販賣第二級毒品，累犯，處│
│    │        │  │        │        │15日19時│15日20時│鎮名竹大橋│之甲基安非│有期徒刑貳年壹月。販賣第二級毒│
│    │        │  │        │        │01分許  │許      │砂石專用道│他命      │品甲基安非他命所得新臺幣貳仟元│
│    │        │  │        │        │        │        │前        │          │沒收，如全部或一部不能沒收時，│
│    │        │  │        │        │        │        │          │          │以其財產抵償之。扣案如附表三編│
│    │        │  │        │        │        │        │          │          │號1.3.4.所示之物均沒收。      │
│    │        ├─┼────┼────┼────┼────┼─────┼─────┼───────────────┤
│    │        ││0910-   │ 同  上 │98年10月│98年10月│南投縣水里│價值4000元│張武龍販賣第二級毒品，累犯，處│
│    │        │  │147942  │        │23日9時 │23日15時│高級職業學│之甲基安非│有期徒刑貳年貳月。販賣第二級毒│
│    │        │  │0980-   │        │03分許  │23分許後│校前      │他命      │品甲基安非他命所得新臺幣肆仟元│
│    │        │  │476737  │        │        │不久    │          │          │沒收，如全部或一部不能沒收時，│
│    │        │  │        │        │        │        │          │          │以其財產抵償之。扣案如附表三編│
│    │        │  │        │        │        │        │          │          │號1.3.4.所示之物均沒收。      │
├──┴────┴─┴────┴────┴────┴────┴─────┼─────┼───────────────┤
│                                                                      │共計販賣價│                              │
│                                                                      │值12000元 │                              │
│                                                                      │之甲基安非│                              │
│                                                                      │他命      │                              │
└───────────────────────────────────┴─────┴───────────────┘
附表三(應沒收部分)
┌──┬────────────────┬────┬────┬─────┐
│編號│        品           名         │ 數 量  │ 所有人 │  附  註  │
├──┼────────────────┼────┼────┼─────┤
│ 1. │Utec廠牌白色行動電話            │  1支   │ 張武龍 │          │
│    │                                │        │        │          │
├──┼────────────────┼────┼────┼─────┤
│ 2. │門號：0000000000號SIM卡         │  1張   │ 張武龍 │女友陳榆臻│
│    │                                │        │        │贈與      │
├──┼────────────────┼────┼────┼─────┤
│ 3. │門號：0000000000號SIM卡         │  1張   │ 張武龍 │女友陳榆臻│
│    │                                │        │        │贈與      │
├──┼────────────────┼────┼────┼─────┤
│ 4. │空夾鍊袋                        │  19個  │ 張武龍 │          │
└──┴────────────────┴────┴────┴─────┘
附表四(不予沒收部分）：
┌──┬────────────────┬────┬────┬─────┐
│編號│         品      名             │ 數 量  │ 所有人 │  備  註  │
├──┼────────────────┼────┼────┼─────┤
│ 1. │門號：0000000000號SIM卡         │  1張   │ 陳文華 │未據扣案  │
├──┼────────────────┼────┼────┼─────┤
│ 2. │玻璃球吸食器                    │  1支   │ 張武龍 │與本案無關│
├──┼────────────────┼────┼────┼─────┤
│ 3. │吸管                            │  2支   │ 張武龍 │與本案無關│
└──┴────────────────┴────┴────┴─────┘

司法院資訊處製作；財團法人民間司法改革基金會備份。
